【裁判字號】    97,消債更,1954
【裁判日期】    980515
【裁判案由】    更生事件
【裁判全文】
臺灣板橋地方法院民事裁定          97年度消債更字第1954號
聲  請  人  甲○○
代  理  人  劉韋廷律師
上列當事人因消費者債務清理事件，聲請更生，本院裁定如下：
    主  文
聲請駁回。
聲請費用由聲請人負擔。
    理  由
一、按債務人不能清償債務或有不能清償之虞者，得依本條例所
    定更生或清算程序，清理其債務，消費者債務清理條例第3
    條定有明文。又聲請更生或清算不合程式或不備其他要件者
    ，法院應以裁定駁回之，但其情形可以補正者，法院應定期
    間先命補正，復為同條例第8 條所明定。
二、本件聲請意旨略以：聲請人其積欠債權銀行總金額為新臺幣
    （下同）1,441,831 元，有不能清償債務之虞，前已提出債
    權人清冊，依本條例第151 條第1 項規定以書面向最大債權
    金融機構台新國際商業銀行申請前置協商債務清償方案，因
    聲請人為靠行計程車司機，每月收入僅約25,000元，加上母
    親每月6,000 元老年補助金及幼子身心障礙補助金每月3,00
    0 元，每月可得收入為34,000元，已明顯不足支應每月家庭
    開銷為45,973元，致使聲請人無法同意台新國際商業銀行每
    月還款7,442 元之還款方案而協商不成立，且其無擔保或無
    優先權之債務總額未逾12,000,000元，復未經法院裁定開始
    清算程序或宣告破產，故為此聲請更生云云。
三、查聲請人主張其曾提出債權人清冊，依消費者債務清理條例
    第151條第1項規定，以書面向最大債權金融機構台新國際商
    業銀行申請協商債務清償方案，惟協商不成立等情，業據其
    提出該銀行出具之前置協商不成立通知書1 件為證（見本院
    卷第32頁)， 堪信屬實。
四、經查：聲請人主張其每月可得收入僅為34,000元，已明顯不
    足支應每月家庭開銷為45,973元，無法同意台新國際商業銀
    行每月還款7,442元之還款方案等語 。然而，本院審酌下情
    ，認聲請人並無不能清償債務之情事:
(一)、經查，聲請人於協商時向銀行表示其平均每月所得為30,000
    元，此有債權銀行台新國際商業銀行提出聲請人之前置協商
    收入切結證明書附卷可憑，加上聲請人財產及收入狀況說明
    書所載，其兒子每月領有身障補助金為3,000 元，合計聲請
    人每月可支配所得應為33,000元。
(二)、聲請人固主張其每月收入，不足支應每月基本生活支出及扶
    養費用，故無法同意台新國際商業銀行每月還款7,442 元之
    還款方案云云。惟按聲請人負債既大於資產，其食衣住行，
    本應較一般人節約支出，自應以行政院主計處公佈之97年度
    臺灣省低收入戶每人每月最低生活費用為9,829 元作為計算
    標準，則聲請人每月收入扣除其最低生活費用後，尚餘有23
    , 171 元（計算式為：00000 00000＝23171） 。聲請人雖
    主張其每月尚需負擔其子張佳瑋、其母林淑枝、配偶阮氏莉
    等人之扶養費用共計20,067元云云，並提出其子張佳瑋身心
    障礙低收入戶補助證明、台北縣發展遲緩兒童療育訓練紀錄
    單暨繳費收據（見本院卷第27頁、第52頁）、配偶阮氏莉流
    產醫療手術費用收據、全戶戶籍謄本（見本院卷第47頁、第
    54頁）等物為憑。惟查，依財政部國稅局扶養免稅額標準計
    算，扶養費用每人每月應為6,417 元，則就聲請人扶養其子
    及配偶部分，應按月以每人給付6,471 元扶養費為計算標準
    ；而就聲請人陳述扶養其母親每月支出5,000 元部分，聲請
    人並未釋明是否有其他手足共同分擔扶養義務，且並未提出
    證據證明聲請人之母親是否無法維持生活而確需財力窘迫之
    聲請人扶養，亦未舉證其按月固定支出扶養費用之情事，是
    此部份扶養費用是否為必要支出，已非無疑，縱認聲請人主
    張每月支出扶養母親費用5,000 元一節為真實，則聲請人每
    月應支付之扶養親屬費用共計為17,834元（計算式為：6,41
    7 ×2+5,000 ＝17,834），則聲請人前揭每月平均可支配所
    得，扣除上開扶養費用及聲請人基本生活費，尚餘有5,337
    元之資財可資供以清償舊欠債務，聲請人倘若再刻苦節約生
    活或開源以增加收入，應足以清償最大債權銀行提議之協商
    條件，即分180 期，按月還款7,442 元之協商方案，足見前
    述債權人所提議之協商條件顯在聲請人清償能力範圍之內，
    聲請人並無不能清償之虞。
(三)、綜上所述，本件聲請人之每月收入既足以維持基本生活，負
    擔扶養費用及履行債權人提議之協商條件，即難認聲請人有
    何不能清償債務之情事、或有何不能清償之虞之情形，故其
    主張情節既與本條例第3條所定要件不符 ，核其情形又屬無
    法補正，揆諸首開說明，本件聲請自不應准許。爰依消費者
    債務清理條例第3條、第8條，裁定如主文。
中    華    民    國    98    年    5    月    15    日
                  民事第三庭  法  官    邱育佩
上為正本係照原本作成
如不服本裁定，應於裁定送達後10日內，以書狀向本院提出抗告
，並繳納抗告費新臺幣1千元
中    華    民    國    98    年    5     月    15    日
                              書記官    彭麗紅

司法院資訊處製作；財團法人民間司法改革基金會備份。
